【裁判字號】    89,判,1449
【裁判日期】    890511
【裁判案由】    商標評定
【裁判全文】
行  政  法  院  判  決                          八十九年度判字第一四四九號
    原      告  甲○○
                          送達.
    被      告  經濟部智慧財產局
右當事人間因商標評定事件，原告不服行政院中華民國八十八年三月二十四日台八十
八訴字第一一八九八號再訴願決定，提起行政訴訟。本院判決如左︰
    主  文
原告之訴駁回。
    事  實
緣本件關係人煌裕汽車材料有限公司於民國七十六年二月十一日以「555 及圖」商標
，指定使用於當時商標法施行細則第二十七條第九十類之航空機、船舶、車輛、運輸
機械器具及組件商品申請註冊，作為其註冊第一九八六六六號「五五五及圖 FIVE FI
VE FIVE 」商標之聯合商標，經被告審查核准，列為註冊第三八○三五四號商標，並
申准延展註冊專用期間自八十三年三月十一日起至九十三年三月十日止。嗣原告以系
爭商標有違延展註冊時商標法第三十七條第一項第七款之規定，對之申請評定。被告
以系爭商標無使一般商品購買人對其所表彰之商品來源或產銷者與據以評定商標產生
聯想，致混淆誤認而予以購買之虞，無延展註冊時商標法第三十七條第一項第七款規
定之適用，乃為申請不成立之評決，發給中台評字第八六○四三五號商標評定書。原
告不服，循序提起訴願、再訴願，均遭決定駁回，遂提起本件行政訴訟。茲摘兩造
訴辯意旨如次：
原告起訴意旨略謂︰一、查「５５５」商標係日商．三惠工業株式會社於西元一九六
六年創用於汽車零組件商品，並分別於一九八三年於韓國、澳洲兩地註冊，並早已進
口我國銷售，且透過商品型錄廣泛宣傳行銷，已為一般消費者所熟知。二、原告於訴
願書提出時，為證明「５５５」為一般消費者所熟知係日商．三惠株式會社產製於汽
車零組件所用之商標，特委託中華徵信所企業股份有限公司就「５５５」商標做一市
場調查報告，該份資料顯示，市面上多數廠商認定「５５５」商標係來自日本，被告
質疑中華徵信所企業股份有限公司所做之徵信是否具公信力﹖然此可由委託中華徵
信所企業股份有限公司做一般之徵信報告，除了民間團體外，尚包括公營機構：例如
交通部台灣區○道○○○路局、中華民國中小企業協會、交通部觀光局、經濟部能源
委員會、行政院大陸工作委員會、台灣電力公司．．．。由此可知，該公司徵信之公
信力當然不致令人懷疑，此亦為國家所屬行政單位及公營機構委託其代為徵信、市調
之原因。至於其調查及採樣之方式，由於該公司多年之豐富市調經驗，當然亦為可資
採信者。為此，原告更於再訴願書提起時檢附該公司之「專業輯要」一本，由其內容
顯示，除前述諸行政單位、公營機構外，更有行政院研考會、法務部、勞委會、衛生
署等政府機關委託其市調，由此可知，應無庸對其市調報告之真確性置疑，然再訴願
決定機關認該重要證據雖已可證該品牌來自日本，卻不能證明該知名度為日商三惠公
司所有，此實令原告不解，蓋「５５５」商標在日本既為三惠公司所有，則其知名度
當然係因其多年商譽而得。三、按「商標圖樣襲用他人之商標或標章有致公眾誤信之
虞者」不得申請註冊，為商標法第三十七條第一項第七款所明定。所謂「襲用他人之
商標或標章有致公眾誤信之虞」，係指商標本身相同或近似於他人之商標或標章，有
使一般消費者誤信其所表彰之商品來源或產銷主體而購買之虞而言。由是，「中華徵
信所企業股份有限公司」所為之市場調查報告既有足為多數政府機關及公營機構相信
之公信力，則其對「台灣地區汽車修理保養廠對５５５品牌認知調查」之報告已足證
該「５５５」商標之商品來源係日本，且在國內已具知名度，而足證系爭商標之註冊
非為合法。為此懇請鈞院明鑒，賜判決撤銷原處分及一再訴願決定，以維原告及社會
大眾之合法權益等語。
被告答辯意旨略謂︰按商標圖樣襲用他人之商標或標章有致公眾誤信之虞者，不得申
請註冊，固為延展註冊時商標法第三十七條第一項第七款所規定，惟該款之適用，指
以不公平競爭之目的，非出於自創而抄襲他人已使用之商標或標章申請註冊並有致公
眾誤信之虞者，復為同法施行細則第三十一條前段所規定。查系爭註冊第三八○三五
四號「555 及圖」商標與據以評定之「555 」商標圖樣固均有阿拉伯數字555 ，惟依
原告檢送之七十三年台灣地區汽車材料商業同業名錄影本標示之進口商並無日商．三
惠公司，尚難證明印有「555 」標示之商品即為該公司商標商品在我國銷售之廣告資
料，而日商．三惠公司之產品目錄影本並無發行日期，復無其他在我國廣告行銷之證
據資料，自難認為據以評定商標已為日商．三惠公司廣泛持續使用而為一般消費者所
熟知。又阿拉伯數字555 係普通習見之文字，國內廠商以之作為商標圖樣申請註冊於
各類商品，所在多有，復有多件早於據以評定商標在日本申請註冊日，有商標圖樣名
稱查詢單及商標註冊簿影本可稽，且系爭商標作為註冊第一九八六六六號「五五五及
圖FIVE FIVE FIVE」商標之聯合商標，該二商標圖樣均有相同之阿拉伯數字555 ，亦
難認為系爭商標有仿襲據以評定商標之嫌，況系爭商標自七十六年註冊後，即有持續
使用於汽車零件等商品之事實，客觀上即難謂有使人對其所表彰之商品來源或產製者
發生混淆誤認之虞，自無首揭法條規定之適用。至原告訴願中所指中華徵信所之調查
摘頁影本，並未載明調查時間、方式、內容等，且調查對象僅及於從事底盤維修工作
人員，非具有普通知識經驗之一般商品購買人，核難資為據以評定商標於系爭商標申
請註冊前已為日商．三惠公司廣泛使用而為一般消費者所熟知之論據，業經行政院以
台八十八訴第一一八九八號再訴願決定書意旨論明在案，併予陳明。是被告所為之處
分，並無不合等語。
    理  由
按商標圖樣襲用他人之商標或標章有致公眾誤信之虞者，不得申請註冊，固為延展註
冊時商標法第三十七條第一項第七款所規定，惟該款之適用，指以不公平競爭之目的
，非出於自創而抄襲他人已使用之商標或標章申請註冊並有致公眾誤信之虞者，復為
同法施行細則第三十一條前段所規定。本件原告以「５５５」商標係日商．三惠工業
株式會社於西元一九六六年創用於汽車零組件商品，在韓國、澳洲均有註冊，並早已
進口我國銷售，且透過商品型錄廣泛宣傳，已為一般消費者所熟知，有中華徵信所企
業股份有限公司之市場調查報告足證，系爭商標以「５５５及圖」申請延展註冊，有
違上開商標法第三十七條第一項第十二款之規定，對之申請評定。被告則以：系爭註
冊第三八○三五四號「５５５及圖」商標圖樣（如附圖一）與據以評定之「５５５」
商標圖樣（如附圖二）固有相同之數字５５５，惟阿拉伯數字５５５係普通習見文字
，國內廠商以之作為商標圖樣申請註冊於各類商品者，不勝枚舉。此有商標圖樣名稱
查詢單及商標註冊簿影本附原處分可稽，並有多件早於據以評定商標於日本申請註
冊日，且經延展註冊使用至今者；而原告等所檢送之證據資料，其中據以評定商標之
國外註冊資料僅能證明權利靜態之取得，西元一九八四年之台灣地區汽車材料商業同
業名錄上固有「５５５」之標示，惟所標示之進口商有五十鈴、扶桑、日野、日產公
司，並無日商．三惠公司之標示，是否即為該日商公司「５５５」商標商品在我國銷
售之廣告資料，尚有疑義。此外復無任何國內廣告行銷證據資料證明，據以評定商標
已為日商．三惠公司廣泛持續使用而為我國一般消費者所熟知；況系爭商標於七十六
年二月十一日申請註冊，並於八十三年三月十一日延展註冊，據關係人檢送之營業人
銷售額及稅額申報書、七十六年間同業仿冒系爭商標之和解書、刊登經濟日報道歉啟
事及產品銷售之統一發票等資料以觀，系爭商標已使用多年，與據以評定商標在各自
國家並存已久，應為一般消費者所能辨識，尚難認系爭商標之延展註冊係襲用據以評
定商標，無使一般商品購買者對其商品來源或產製者與據以評定商標產生聯想而致混
淆誤信誤購之虞，乃為申請不成立之評決，揆諸首開說明，洵無不合。原告雖訴稱：
其委託中華徵信所企業股份有限公司所作市場調查報告，主張依據該市場調查報告結
果，多數廠商皆認該商品係來自日本，應屬我國一般消費者所熟知之商品云云，惟系
爭商標早於七十六年即已註冊，原告以近年之市場調查作為依據，已非可取，且該調
查報告結論亦載：有四成四聽過三「５」品牌受訪者認係台灣地區所產製者，另有六
成二認為該品牌來自進口，此有該調查報告足憑；足證被告認系爭商標自七十六年二
月十一日申請註冊迄今已使用多年，與據以評定商標在各自國家併存已久，應為一般
消費者所能辨識等情，並非無據。況原告就關係人主觀上有襲用他人商標之意圖及系
爭商標客觀上有造成相當多數之購買人誤信之虞，而形成不公平競爭之情況等事實，
並未進一步提出相關證據供審酌，其以該調查報告指訴系爭商標違反首揭商標法第三
十七條第一項第七款規定，即難採取。是則，被告為本件申請不成立之評決，尚無違
誤；一再訴願決定遞予維持，亦無不合。原告起訴論旨，難謂有理，應予駁回。
據上論結，本件原告之訴為無理由，爰依行政訴訟法第二十六條後段，判決如主文。
中    華    民    國     八十九      年      五      月      十一       日
                    行 政 法 院 第 一 庭
                                審 判 長 評  事      藍  獻  林
                                         評  事      蔡  進  田
                                         評  事      劉  鑫  楨
                                         評  事      陳  光  秀
                                         評  事      廖  宏  明
右  正  本  證  明  與  原  本  無  異
                                         法院書記官  彭  秀  玲
中    華    民    國     八十九      年      五      月      十一       日
      附 圖 一             附 圖 二


司法院資訊處製作；財團法人民間司法改革基金會備份。
